臺灣高等法院臺中分院刑事判決       100年度上訴字第1076號
上  訴  人
即  被  告  翁坤在
指定辯護人  陳青來律師
上列上訴人因違反毒品危害防制條例等案件，不服臺灣彰化地方
法院99年度訴字第1631號中華民國100年4月14日第一審判決（起
訴案號：臺灣彰化地方法院檢察署99年度偵字第9736號），提起
上訴，本院判決如下：
    主    文
原判決關於轉讓禁藥部分及定應執行刑均撤銷。
翁坤在明知為禁藥而轉讓，累犯，處有期徒刑拾月，另案（即臺
灣彰化地方法院檢察署99年度毒偵字第2011號案件）所扣之甲基
安非他命壹包（驗餘淨重零點零零貳玖公克）沒收。
其他上訴駁回。
撤銷改判部分及上訴駁回部分所各處之刑，主刑部分應執行有期
徒刑捌年，從刑併執行之。
    犯罪事實
一、翁坤在前曾於民國（下同）94年間因違反毒品危害防制條例
    案件，經原審以95年度員簡字第5號刑事判決判處有期徒刑4
    月確定，又於94年間因偽造有價證券案件，經原審以95年度
    訴字第180號刑事判決判處有期徒刑3年6月確定，經裁定應
    執行有期徒刑3年8月確定，入監執行期間，所犯違反毒品危
    害防制條例案件經適用中華民國九十六年罪犯減刑條例規定
    ，減刑為有期徒刑2月，前、後2案改定應執行刑為有期徒刑
    3年6月確定，經入監執行後，於98年1月19日假釋付保護管
    束，嗣於98年10月25日保護管束期滿未經撤銷假釋，以已執
    行論，猶不知悔改。
二、翁坤在竟意圖營利，基於販賣第二級毒品甲基安非他命之犯
    意，並使用以其配偶張婉穎申辦後送給其使用而為其所有門
    號0000000000號之SIM卡1張，裝在其所有之不詳廠牌、型號
    之行動電話1具內作為販賣第二級毒品甲基安非他命之聯絡
    電話，分別於99年9月6日8時22分20秒、8時28分34秒，以上
    開行動電話與蕭端祈所使用之門號0000000000號行動電話聯
    絡，詢問蕭端祈是否要購買第二級毒品甲基安非他命，經蕭
    端祈表示購買之意，2人旋相約於同日9時許，在彰化縣社頭
    鄉○○○路附近土地公廟見面，由翁坤在將市價約新臺幣（
    下同）1000元之甲基安非他命，販售予蕭端祈1次，並向蕭
    端祈收取現金1000元。
三、翁坤在另行基於轉讓禁藥甲基安非他命之犯意，於99年10月
    19日16時30分許，攜帶禁藥甲基安非他命及玻璃球等物，與
    陳淑惠、郭順益、楊政儒一同前去位在彰化縣彰化市○○路
    174巷15號之凱登汽車旅館306號房，當場將所帶禁藥甲基安
    非他命放入所帶玻璃球內，任由陳淑惠取之燒烤施用，而無
    償轉讓足供施用1次數量的禁藥甲基安非他命予陳淑惠，並
    將所剩之禁藥甲基安非他命1包（驗餘淨重0.0029公克）放
    在桌上。嗣經彰化縣警察局刑事警察大隊持臺灣彰化地方法
    院核發之搜索票，於99年10月19日16時30分許，前去彰化縣
    彰化市○○路174巷15號凱登汽車旅館306號房執行搜索時，
    翁坤在發現員警後，立即衝進廁所，將所帶之玻璃球丟入馬
    桶內沖走而滅失，員警僅扣得翁坤在所有而與本案無關之
    Sony Ericsson行動電話1具（內含門號0000000000號SIM卡1
    張），而在場之郭順益見狀，即將放在桌上海洛因2包（驗
    餘淨重0.2954公克、0.0317公克）、甲基安非他命2包（其
    中1包毛重0.23公克，僅含極微量檢體，以溶洗方式僅行檢
    驗，經檢驗後，檢出甲基安非他命成分，但無法秤其淨重；
    另1包毛重0.62公克，驗餘淨重0.0029公克）、玻璃球管1支
    ，均收入其口中藏放，經警查覺有異，始起出其口中之毒品
    及施用工具，經詢問郭順益後，郭順益始供承其中驗餘淨重
    0.0029公克之禁藥甲基安非他命乃係翁坤在所有，而查知上
    情。
四、案經彰化縣警察局刑事警察大隊移送臺灣彰化地方法院檢察
    署檢察官偵查後提起公訴。
    理  由
壹、證據能力方面：
一、查上訴人即被告翁坤在（下稱被告）警詢時就其確有轉讓禁
    藥甲基安非他命予證人陳淑惠之自白，並無出於強暴、脅迫
    、利誘、詐欺、疲勞訊問、違法羈押或其他不正之方法，亦
    非違反法定障礙事由經過期間不得訊問或告知義務之規定而
    為，依刑事訴訟法第156條第1項、第158條之2規定，應認有
    證據能力。
二、按刑事被告之詰問權，係指訴訟上被告有在審判庭盤詰證人
    之權利；偵查中檢察官訊問證人，旨在蒐集被告犯罪證據，
    以確認被告嫌疑之有無及內容，與審判中透過當事人之攻防
    ，經由詰問程序調查證人以認定事實之性質及目的有別。偵
    查中辯護人僅有在場權及陳述意見權，此觀之刑事訴訟法第
    245條第2項前段之規定甚明，檢察官訊問證人並無必須傳喚
    被告使其得以在場之規定，同法第248條第1項前段雖規定「
    如被告在場者，被告得親自詰問」，亦僅賦予該在場被告於
    檢察官訊問證人時得親自詰問證人之機會而已，被告如不在
    場，殊難期有親自詰問之可能。此項未經被告詰問之被告以
    外之人於偵查中向檢察官所為之陳述，依刑事訴訟法第159
    條第1項、第159條之1第2項之規定，除顯有不可信之例外情
    況外，原則上為「法律規定得為證據」之傳聞例外，依其文
    義解釋及立法理由之說明，並無限縮於檢察官在偵查中訊問
    證人之程序，應已給予被告或其辯護人對該證人行使反對詰
    問權者，始有證據能力之可言。為保障被告之反對詰問權，
    並與現行法對傳聞例外所建構之證據容許範圍求其平衡，證
    人在偵查中雖未經被告之詰問，倘被告於審判中已經對該證
    人當庭及先前之陳述進行詰問，即已賦予被告對該證人詰問
    之機會，則該證人於偵查中之陳述即屬完足調查之證據，而
    得作為判斷之依據，此有最高法院97年度臺上字第405號判
    決意旨可參。是依上開說明可知，在偵查中訊問證人，被告
    或其辯護人對該證人雖未行使反對詰問權，依刑事訴訟法第
    159 條之1第2項之規定，原則上屬於法律規定為有證據能力
    之傳聞證據，於例外顯有不可信之情況，始否定其得為證據
    ，亦即，得為證據之被告以外之人於偵查中向檢察官所為之
    陳述，因其陳述未經被告詰問，應認屬於未經合法調查之證
    據，但非為無證據能力（亦有最高法院96年度臺上字第4365
    號、96年度臺上字第3923號判決、97年臺上字第356號判決
    意旨可參）。經查，本案證人蕭端祈、陳淑惠、郭順益於偵
    查中具結證述之內容，被告及其辯護人並未釋明有何顯不可
    信之情況，且亦查無顯有不可信之情況，且其中證人蕭端祈
    於原審及本院審理時、證人陳淑惠、郭順益於本院審理時，
    均經具結進行詰問，皆已賦予被告對上開三位證人詰問之機
    會，則上開三位證人於偵查中之陳述即屬完足調查之證據，
    而得作為判斷之依據。
三、次按刑事訴訟法第159條之4第2款所稱從事業務之人於業務
    上或通常業務過程所須製作之紀錄文書、證明文書，因係於
    通常業務過程不間斷、有規律而準確之記載，且大部分紀錄
    係完成於業務終了前後，無預見日後可能會被提供作為證據
    之偽造動機，其虛偽之可能性小，除非該等紀錄文書或證明
    文書有顯然不可信之情況，否則有承認其為證據之必要。查
    門號0000000000號的個人基本資料查詢1份，係屬從事業務
    之人於通常業務過程所為之紀錄文書，無預見日後可能會被
    提供作為證據之偽造動機，且無其他顯然不可信之情況，依
    上揭條文規定，自得作為證據。
四、又按有事實足認被告或犯罪嫌疑人有最輕本刑為3年以上有
    期徒刑之罪，並危害國家安全或社會秩序情節重大，而有相
    當理由可信其通訊內容與本案有關，且不能或難以其他方法
    蒐集或調查證據者，得發通訊監察書；前項通訊監察書，偵
    查中由檢察官依司法警察機關聲請或依職權以書面記載第11
    條之事項，並敘明理由、檢附相關文件，聲請該管法院核發
    ，通訊保障及監察法第5條第1項第1款、第2項分別定有明文
    。查本案承辦警員對於被告所持用門號00000000000號行動
    電話，實施通訊監察，前經臺灣彰化地方法院核准在案，此
    有詳載聲監案號、案由、監察電話、對象及譯文人等之臺灣
    彰化地方法院99年聲監字第517號、99年聲監續字第482、
    564號通訊監察書及通訊監察譯文各1份附卷可參。且被告所
    犯係販賣第二級毒品罪，係最輕本刑有期徒刑7年以上之罪
    ，而該等犯罪類型之犯罪過程多係透過電話通聯並以代號、
    暗碼等隱晦方式暗中進行，其犯罪結果戕害不特定國人之身
    心健康甚鉅，自屬危害社會秩序情節重大，而有相當理由可
    信犯罪嫌疑人之通訊內容要與涉案情節有關，且難以其他方
    法蒐集或調查證據者，又監聽過程中尚查無任何不法或不當
    侵害人權保障之情事，自屬符合通訊保障及監察法第5條第1
    項第1款、第2項之規定，核係依法所為之監聽，尚無不法取
    證情事或違背法定程序之處，則基於該通訊監察所取得之監
    聽電話錄音自具有證據能力。
五、再按依據監聽錄音結果予以翻譯而製作之通訊監察譯文，乃
    該監聽錄音內容之顯示，此為學理上所稱之派生證據，屬於
    文書證據之一種。此於被告或訴訟關係人對其譯文之真實性
    發生爭執或有所懷疑時，法院固應依刑事訴訟法第156條之1
    第2項規定勘驗該監聽之錄音帶踐行調查證據之程序，以確
    認該錄音聲音是否為本人及其內容與通訊監察譯文之記載是
    否相符；然如被告或訴訟關係人對其監聽錄音之譯文真實性
    並不爭執，顯無辨認其錄音聲音之調查必要性。是法院於審
    判期日就此如已踐行提示通訊監察譯文供當事人辨認或告以
    要旨，使其表示意見等程序並為辯論者，其所為之調查證據
    程序即無不合（見最高法院96年度臺上字第1869號判決意旨
    ）。查本案檢察官、辯護人於本院審理中均表示對於卷附之
    通訊監察譯文之證據能力均不爭執（見本院卷第64頁背面至
    65頁），本院並於審判期日踐行提示該通訊監察譯文供當事
    人辨認或告以要旨，使其表示意見，是上開通訊監察譯文本
    院審酌該書面作為時之情況，認為適當作為證據。
六、另按現行刑事訴訟法關於「鑑定」之規定，除選任自然人充
    當鑑定人外，另設有囑託機關鑑定制度。依同法第198條、
    第208條之規定，不論鑑定人或鑑定機關、團體，固均應由
    法院、審判長、受命法官或檢察官視具體個案之需要而為選
    任、囑託，並依第206條之規定，提出言詞或書面報告，始
    符合同法第159條第1項所定得作為證據之「法律有規定」之
    情形，否則所為之鑑定，仍屬傳聞證據（此經最高法院著有
    96年度臺上字第2860、6842號判決要旨可參）。查行政院衛
    生署草屯療養院100年7月8日草療鑑字第1000700029號、99
    年11月1日草療鑑字第0991000245號鑑定書各1份，為法院、
    檢察官視具體個案之需要而囑託機關鑑定，鑑定機關並提出
    書面報告，符合刑事訴訟法第198條、第206條、第208條之
    規定，依上開法條及最高法院判決意旨，有證據能力。
七、復按現行刑事訴訟法關於「鑑定」之規定，除選任自然人充
    當鑑定人外，另設有囑託機關鑑定制度。依同法第198條、
    第208條之規定，不論鑑定人或鑑定機關、團體，固均應由
    法院、審判長、受命法官或檢察官視具體個案之需要而為選
    任、囑託，並依第206條之規定，提出言詞或書面報告，始
    符合同法第159條第1項所定得作為證據之「法律有規定」之
    情形，否則所為之鑑定，仍屬傳聞證據。然於司法警察機關
    調查中之案件，為因應實務上，或因量大、或有急迫之現實
    需求，併例行性當然有鑑定之必要者，例如毒品之種類與成
    分、尿液之毒品反應，或者槍彈有無殺傷力等鑑定，基於檢
    察一體原則，得由該管檢察長對於轄區內之案件，以事前概
    括選任鑑定人或囑託鑑定機關、團體之方式，俾便轄區內之
    司法警察官、司法警察對於調查中之此類案件，得即時送請
    先前已選任之鑑定人或囑託之鑑定機關、團體實施鑑定，以
    求時效（法務部92年9月1日法檢字第0920035083號函參照，
    刊載於法務部公報第312期）。此種由檢察機關概括選任鑑
    定人或概括囑託鑑定機關、團體，再轉知司法警察官、司法
    警察於調查犯罪時參考辦理之作為，法無明文禁止，係為因
    應現行刑事訴訟法增訂傳聞法則及其例外規定之實務運作而
    為。而毒品種類、成分之鑑定，其中海洛因等第一級毒品部
    分，因有全國一致性，係概括囑託調查局負責鑑定，並由司
    法警察官、司法警察於獲案後即將所查扣之第一級毒品拍照
    、包裝、封緘及黏貼獲案毒品電腦管制條碼逕送調查局為鑑
    定，由該局輸入電腦，全程管制、集中保管送鑑毒品，而僅
    檢送鑑定通知書予送鑑機關。凡此，為本院辦案職務上所已
    知之事實。此種由司法警察官、司法警察依檢察官所概括選
    任之鑑定人或囑託鑑定機關、團體所為之鑑定結果，與檢察
    官選任或囑託為鑑定者，性質上並無差異，同具有證據能力
    （最高法院96年度臺上字第2860號判決意旨參照）。是以，
    證人陳淑惠於99年10月19日為警查獲時所採尿液送驗之詮昕
    科技股份有限公司濫用藥物尿液檢驗報告1份，依上述說明
    ，此係由司法警察官、司法警察依檢察官所概括選任之鑑定
    人或囑託鑑定機關、團體所為之鑑定結果，與檢察官選任或
    囑託為鑑定，性質上並無差異，自有證據能力。
八、有關本案所扣得之Sony Ericsson行動電話1具（內含門號00
    00000000號SIM卡1張），及另案（即臺灣彰化地方法院檢察
    署99年度毒偵字第2011號案件）所扣得之海洛因2包（驗餘
    淨重0.2954公克、0.0317公克）、甲基安非他命2包（其中1
    包毛重0.23公克，僅含極微量檢體，以溶洗方式僅行檢驗，
    經檢驗後，檢出甲基安非他命成分，但無法秤其淨重；另1
    包毛重0.62公克，驗餘淨重0.0029公克）、玻璃球管1支，
    非屬供述證據而無傳聞法則之適用；且上開扣案之物品係警
    方於99年10月19日持臺灣彰化地方法院核發搜索票在凱登汽
    車旅館306號房執行搜索時，經被告、證人郭順益同意搜索
    而查扣等情，有搜索票、搜索扣押筆錄、扣押物品目錄表存
    卷可按（見警卷第20、23至24頁，臺灣彰化地方法院檢察署
    99年度毒偵字第2011號卷第20至21頁），足見係由警員依法
    定程序合法扣得，且亦與本案具有關聯性，當有證據能力。
貳、認定犯罪事實所憑之證據及理由：
一、販賣第二級毒品部分：
    訊據被告固坦承其分別於99年9月6日8時22分20秒、8時28分
    34秒，以門號0000000000號行動電話與證人蕭端祈使用之門
    號0000000000號行動電話聯絡，並於同日9時許在彰化縣社
    頭鄉○○○路附近土地公廟見面，交付市價1000元之第二級
    毒品甲基安非他命1包予證人蕭端祈等情不諱，然矢口否認
    有何販賣第二級毒品甲基安非他命之行為，辯稱：蕭端祈想
    要購買第二級毒品甲基安非他命，但因錢不夠，且他跟陳恪
    武不熟，不敢自己一個人去找陳恪武購買，所以才找其合資
    一起去買，蕭端祈說他是與朋友合資各500元，再加上其所
    出資之1000元，一起去跟陳恪武購買第二級毒品甲基安非他
    命；其在原審時，因記不清楚，才會說是蕭端祈拿錢給其後
    ，由其獨自一人去跟陳恪武拿第二級毒品甲基安非他命，再
    拿第二級毒品甲基安非他命給蕭端祈，直到蕭端祈到原審作
    證後，其才想起來是其與蕭端祈一起去跟陳恪武拿第二級毒
    品甲基安非他命云云。惟查：
  (一)證人蕭端祈於偵訊時證稱：其與翁坤在認識10幾年了，其於
    96年9月6日8時22分、8時28分許與翁坤在與上開門號通聯，
    就是要跟翁坤在購買甲基安非他命，其在電話中所說「我想
    要拿1張」的意思，係指其要向翁坤在購買1000元之甲基安
    非他命，其與翁坤在通話後，先載小孩去讀書，再到彰化縣
    社頭鄉清水岩附近之土地公廟，向翁坤在購買1000元之甲基
    安非他命，有交易成功，其只有向翁坤在買過該次甲基安非
    他命，其沒有與人合資購買毒品，此次也不是與翁坤在合資
    購買，其確實是向翁坤在購買甲基安非他命，其精神狀況良
    好，毒癮沒有發作，之後也不會翻供等語（見偵卷第28至29
    頁），衡諸常情，證人蕭端祈應無甘冒偽證罪之處罰，誣指
    被告涉犯本罪，而為虛偽陳述其毒品來源之必要，足認證人
    蕭端祈不致故為不利被告之陳述。
  (二)然證人蕭端祈為施用毒品之人，其證言之憑信性應較通常一
    般人為低，其證言是否可採為認定被告有販賣第二級毒品甲
    基安非他命之證據，仍須有其他必要證據加以補強。而證人
    蕭端祈之上開證言，除與被告自承有「於99年9月6日8時22
    分20秒、8時28分34秒，以門號0000000000號行動電話與證
    人蕭端祈使用之門號0000000000號行動電話聯絡，並於同日
    9時許在彰化縣社頭鄉○○○路附近土地公廟見面，交付市
    價1000元之第二級毒品甲基安非他命1包予證人蕭端祈」之
    客觀事實供述相符外（見偵卷第36至37頁，原審卷第22、10
    1頁），且有門號0000000000號行動電話個人資本資料查詢1
    份存卷足參（見原審卷第76頁）；另證人蕭端祈於本院審理
    時復證稱下開通訊監察譯文中之「A」是指被告，「B」是指
    其之情節無訛（見本院卷第129至130頁），並有通訊監察譯
    文1份存卷足憑（見警卷第41頁），其通話內容如下：
    (1)99年9月6日8時22分20秒（見警卷第41頁）：
    「B：怎樣。
      A：你不是打給我？
      B：昨天那、對阿。
      A：前天說那個還要嘛？
      B：我這就沒那麼多，那天我還跟我老婆吵。
      A：不要緊，看多少快點。
      B：你沒打給瑞東（譯音）嘛？
      A：沒阿，打給他幹嘛？
      B：那天是我要跟他一起拿，他說要出500，我要出500、
         禮拜六那天。
      A：嗯。
      B：因為我想要拿一張，我老婆給我拿去。
      A：現在呢？
      B：你等一下沒關機嘛？
      A：嗯。
      B：我去問看看。
      A：快點我在山腳而已。
      B：好。」
    (1)99年9月6日8時28分34秒（見警卷第41頁背面）：
    「B：喂我剛剛打給他又沒接阿。
      A：沒關係，你要多少就好啦。
      B：我先你差啦，我明天拿給你，我明天再跟我老婆拿。
      A：你剩多少？
      B：2百多元。
      A：你老婆幾點下班？
      B：差不多晚上7、8點。
      A：我等一下打給你。
      B：我現在等我孩子去上學，在清水岩這邊，我等一下過
         去你那邊還是怎樣？
      A：我現在還沒到家。
      B：你在哪？
      A：林厝這邊，我等一下打給你。
      B：好。」
    依該通訊監察譯文，足以佐證證人蕭端祈於偵查中，有關聯
    絡方式（以其持用之門號0000000000號行動電話與被告持用
    之門號0000000000號行動電話聯絡）、購買第二級毒品甲基
    安非他命之暗語（「前天說那個還要嘛」）、約定碰面地點
    （在清水岩附近的土地公廟）、約定見面時間（先載小孩去
    讀書，再到彰化縣社頭鄉清水岩附近之土地公廟）之證述內
    容，均與通訊監察譯文內容吻合，益足以佐證證人蕭端祈於
    偵查中之上開證述之憑信性。且審諸被告與證人蕭端祈上開
    二通電話對話之要旨，無非係被告詢問證人蕭端祈是否要購
    買第二級毒品甲基安非他命，並無被告向證人蕭端祈邀約合
    資購買毒品之內容可言。是堪認證人蕭端祈確有於如上開二
    通通聯時間與被告電話聯絡後，旋於同日9時許，在彰化縣
    社頭鄉○○○路附近土地公廟，與被告碰面，由被告交付市
    價1000元之第二級毒品甲基安非他命，並向證人蕭端祈收取
    1000元而完成交易甚明。
  (三)至於證人蕭端祈於原審及本院審理時到庭作證時，雖改證稱
    ：其是與翁坤在各出資1000元，合資向陳恪武購買第二級毒
    品甲基安非他命；因其在警詢時醉醉的，才會說是向翁坤在
    購買，而於偵訊時，也不敢改警詢時的口供云云。然審之證
    人蕭端祈於原審及本院審理時就其與被告合資向證人陳恪武
    購買之過程係證述：其係與已歿之友人蕭棨中各出500元，
    合為1000元後，由其前去彰化縣社頭鄉清水岩附近土地公廟
    與翁坤在會合，抵達時已9時15分許，翁坤在比其晚到，翁
    坤在亦出資1000元，即一同前去綽號「老恪」之陳恪武家中
    ，向陳恪武購買第二級毒品甲基安非他命，陳恪武家離土地
    公廟騎車約10分鐘，到陳恪武住處已9時40分許，陳恪武當
    場拿2包第二級毒品甲基安非他命給其與翁坤在，其等各取1
    包，沒有另行分裝云云（見原審卷第97至100頁，本院卷第
    127至132頁），核與被告於原審審理時供承：其於8時28分
    就到土地公廟，所以打電話給蕭端祈，蕭端祈一下子就到了
    ，並拿1000元給其，其即獨自前去陳恪武家向陳恪武購買
    2000元之第二級毒品甲基安非他命，蕭端祈留在土地公廟等
    ，陳恪武給其1包，其買回來後，在土地公廟，當著蕭端祈
    的面，將所買之甲基安非他命分成2包，去買到回來不到10
    分鐘，陳恪武家離土地公廟約200公尺云云（見原審卷第101
    頁），無論就購買之時間、是否一同前往、土地公廟與證人
    陳恪武住處之距離、抑或買回毒品後有無分裝等情，均明顯
    相悖，歧異甚大，則證人蕭端祈於原審及本院審理時所證述
    關於其是與翁坤在各出資1000元合資向證人陳恪武購買第二
    級毒品甲基安非他命之說詞，是否真實，顯啟人疑竇。況觀
    之證人蕭端祈於原審審理時證稱：其與翁坤在一起去陳恪武
    家拿第二級毒品甲基安非他命時，其確定其與翁坤在都有一
    起進去陳恪武家云云（見原審卷第98、99頁背面），於本院
    審理時初亦證述：其與翁坤在一起去陳恪武家云云（見本院
    卷第127頁背面頁），然經證人陳恪武於本院審理時到庭證
    述：其沒有見過蕭端祈，蕭端祈也沒有去過其家，其家到土
    地公廟的距離，騎機車不用花2分鐘等語無訛（見本院卷第
    134頁背面至135頁）後，證人蕭端祈旋改稱：其是跟翁坤在
    一起去陳恪武家，但其站在陳恪武家外面，沒有進去，只有
    翁坤在進去，其沒有見過陳恪武本人，翁坤在從陳恪武家出
    來時，拿2包第二級毒品甲基安非他命，沒有再分裝，就直
    接拿給其1包云云（見本院卷第136至137頁）；則由證人蕭
    端祈自身於原審及本院審理時，就有無與被告一同進入證人
    陳恪武家、證人陳恪武有無直接交付毒品給其與被告等情節
    ，前後證述已有不同，且就關於證人陳恪武家離土地公廟騎
    車所費時間，亦與證人陳恪武證述內容不合，顯見證人蕭端
    祈關於有與被告一同前往證人陳恪武家之證言，應有不實。
    再者，證人蕭端祈於偵訊時，另向檢察官請求不要讓被告知
    道係其指認他，擔心被告對其與家人不利等語（見偵卷第29
    頁），而酌以證人蕭端祈係於99年10月19日接受檢察官偵訊
    ，斯時被告尚未為警查獲，與證人蕭端祈並無見面或對話，
    故證人蕭端祈於偵訊中所為證詞，自較無受污染之機會，然
    於原審及本院審理時，證人蕭端祈均直接面對在庭之被告，
    則證人蕭端祈於原審及本院審理時關於「於99年9月6日係與
    被告合資購買第二級毒品甲基安非他命、偵訊時不敢改警詢
    時之口供」等之證言，應係與被告同時在庭應訊而受被告壓
    力干擾下所為故為迴護被告之詞，自難採為有利於被告之證
    據。從而，被告於本院另改稱：其在原審時，因記不清楚，
    才會說是蕭端祈拿錢給其後，由其獨自一人去跟陳恪武拿第
    二級毒品甲基安非他命，再拿第二級毒品甲基安非他命給蕭
    端祈，直到蕭端祈到原審作證後，其才想起來是其與蕭端祈
    一起去跟陳恪武拿第二級毒品甲基安非他命云云，亦應係臨
    訟杜纂之詞，無可採信。
  (四)又證人蕭端祈於本院審理時證述：其與陳恪武不認識，也沒
    有陳恪武的電話，沒有辦法自己找到陳恪武這個人，要透過
    翁坤在才能從陳恪武處取得第二級毒品甲基安非他命等語綦
    詳（見本院卷第132、136頁背面），可知被告對於其向上游
    取得海洛因之管道，並未向證人蕭端祈透露，以致證人蕭端
    祈須向被告取得第二級毒品甲基安非他命，足徵被告為唯一
    控制管道之人，取得之第二級毒品甲基安非他命數量要如何
    交付，全由被告自行決定，此種情形，實與事先取得第二級
    毒品甲基安非他命置於身邊，待有人購買後再將之販出之情
    形並無明顯不同，換言之，不能以取得第二級毒品甲基安非
    他命置於主控者身邊之時間長短，來決定是販賣還是合資後
    幫助施用，而應以主控者其是否有獨立決定之權力、販賣之
    意思及營利之意圖來判斷是否販賣之行為。本案之情形，被
    告就此次毒品交易具有絕對之獨立決定權力，其可以決定是
    否要交付、交付之數量，並掌握取得第二級毒品甲基安非他
    命之管道，足認其有營利之意圖而與販賣第二級毒品罪之構
    成要件相當。
  (五)按販賣毒品之所謂販賣行為，係行為人基於營利之目的，而
    販入或賣出毒品而言。販賣毒品者，其主觀上須有營利之意
    圖，且客觀上有販賣之行為，即足構成，至於實際上是否已
    經獲利，則非所問。即於有償讓與他人之初，係基於營利之
    意思，並著手實施，而因故無法高於購入之原價出售，最後
    不得不以原價或低於原價讓與他人時，仍屬販賣行為。必也
    始終無營利之意思，縱以原價或低於原價有償讓與他人，方
    難謂為販賣行為，而僅得以轉讓罪論處（最高法院93年度臺
    上字第165號判決要旨參照）。而販賣甲基安非他命既係違
    法行為，當非可公然為之，亦無公定價格，係可任意分裝增
    減份量，且每次買賣之價格、數量，亦隨時依雙方之關係深
    淺、資力、需求量、對行情之認知、來源是否充裕、查緝是
    否嚴緊、購買者被查獲時供述購買對象之可能風險之評估等
    因素，而異其標準，機動調整，非可一概論之。從而販賣之
    利得，除非經行為人詳細供出各次所販賣之毒品之進價及售
    價，且數量俱臻明確外，實難察得其交易實情，然販賣者從
    價差或量差中牟利，方式雖異，惟其販賣行為在意圖營利則
    屬同一。從而，舉凡有償交易，除足以反證其確係另基於某
    種非圖利本意之關係外，通常尚難因無法查悉其精確之販入
    價格，作為是否高價賣出之比較，諉以無營利之意思而阻卻
    販賣犯行之追訴。復衡以近年來毒品之濫用，危害國民健康
    與社會安定日益嚴重，治安機關對於販賣或施用毒品之犯罪
    行為，無不嚴加查緝，各傳播媒體對於政府大力掃毒之決心
    亦再三報導，已使毒品不易取得且物稀價昂。衡諸被告與證
    人蕭端祈間並無特別之親屬情誼乙節，業經證人蕭端祈於原
    審及本院審理時證述明確，苟被告於販賣第二級毒品甲基安
    非他命予證人蕭端祈之交易過程中無利可圖，縱屬至愚，亦
    無甘冒被取締、移送法辦、判處重刑之危險，而平白從事上
    開第二級毒品甲基安非他命交易之理，是被告有從中賺取買
    賣價差牟利之意圖及事實，至為明確。
  (六)綜上，被告此部分販賣第二級毒品之犯行，事證明確，洵堪
    認定。
二、轉讓禁藥部分：
    訊據被告固不否認有於99年10月19日16時30分許，攜帶可以
    施用5、6次量的禁藥甲基安非他命及玻璃球等物，與證人陳
    淑惠、郭順益、楊政儒一同前去位在彰化縣彰化市○○路
    174 巷15號之凱登汽車旅館306號房之事實，惟矢口否認有
    何轉讓禁藥甲基安非他命予證人陳淑惠之行為，辯稱：陳淑
    惠於99年10月19日在彰化縣彰化市○○路174巷15號凱登汽
    車旅館306號房所施用的禁藥甲基安非他命，不是其提供的
    ，是陳淑惠自己帶去的，那天其帶的禁藥甲基安非他命，只
    有供其自己施用1次，為警查獲時，已將其用過的禁藥甲基
    安非他命殘渣袋及楊政儒所施用的第一級毒品海洛因殘渣袋
    ，均沖到廁所馬桶內，當天在郭順益嘴巴內所查獲的禁藥甲
    基安非他命，並不是其的云云。然查：
  (一)被告於原審訊問時坦認：於99年10月19日當天，是其帶甲基
    安非他命去大家一起施用等語（見原審卷第13頁背面），於
    原審準備程序時自白：其當天是帶甲基安非他命要給大家一
    起用的等語（見本院卷第22頁），於本院準備程序時復供稱
    ：其當天所帶的甲基安非他命數量，可以施用5至6次等語（
    見本院卷第64頁），觀之證人陳淑惠於偵訊中證述：楊政儒
    載其、郭順益、翁坤在一起去凱登汽車旅館，楊政儒說他怕
    其等難過，所以他有先去拿毒品等語（見偵卷第41頁），及
    證人楊政儒於原審審理時亦證述：翁坤在帶可以施用5、6次
    量的甲基安非他命等語（見原審卷第174頁背面），可知證
    人楊政儒載被告及證人陳淑惠、郭順益一同前往凱登汽車旅
    館時，即有準備毒品以供解毒癮，而被告亦準備禁藥甲基安
    非他命，準備提供予在場之人一起施用甚明。
  (二)又被告警詢時即供述：陳淑惠所施用之甲基安非他命係其無
    償提供的等詞（見警卷第16頁）；且證人陳淑惠於偵訊中證
    述：楊政儒說他怕其等難過，所以他有先去拿毒品，翁坤在
    則沒有說話，在凱登汽車旅館306號房時，翁坤在將他自己
    的甲基安非他命放在玻璃球內，其再燒烤吸食，翁坤在沒有
    向要錢等語、於本院審理時證稱：其拿取翁坤在的玻璃球及
    過濾器來施用時，翁坤在沒有說什麼話，也沒有表示其不可
    以拿取施用等語綦詳（見偵卷第40頁背面至41頁，本院卷第
    141頁），足見證人陳淑惠當日所施用之禁藥甲基安非他命
    ，確係由被告無償提供無訛。則被告當日攜帶可施用5至6次
    數量之禁藥甲基安非他命，本意就是要提供予在場之人一同
    施用，縱被告未向在場人明說，然於證人陳淑惠拿取施用時
    ，亦未出言阻止，可見被告本即有無償提供禁藥甲基安非他
    命予證人陳淑惠施用之意甚明。且證人陳淑惠於99年10月19
    日為警查獲時，經採其尿液送驗，檢出安非他命濃度為60ng
    /ml，檢出甲基安非他命濃度為1232ng/ml，檢驗結果均屬陽
    性等情，有詮昕科技股份有限公司2010年11月26日濫用藥物
    尿液檢驗報告1份存卷可稽（見臺灣彰化地方院檢察署99年
    度毒偵字第2012號偵卷第40頁），益顯被告與證人陳淑惠上
    開關於「被告有於99年10月19日16時30分許，在凱登汽車旅
    館306號房，無償提供禁藥甲基安非他命予證人陳淑惠施用
    」之陳述，應確有其事而堪採信。另詮昕科技股份有限公司
    就證人陳淑惠之尿液檢驗，雖於2010年11月5日濫用藥物尿
    液檢驗報告之「安非他命」、「甲基安非他命」檢驗結果欄
    誤載為「陰性」，然此業於2010年11月26日之濫用藥物尿液
    檢驗報告中均予以更正為「陽性」，有上開濫用藥物尿液檢
    驗報告2份存卷可稽（見臺灣彰化地方院檢察署99年度毒偵
    字第2012號偵卷第39至40頁），可知證人陳淑惠於接受採尿
    時之尿液中，確含有甲基安非他命之代謝物成分，僅其中安
    非他命部分之數值較低而已，並非完全未有甲基安非他命之
    代謝物成分，併此敘明。
  (三)至於證人陳淑惠雖於本院審理時到庭證稱：當天翁坤在先用
    玻璃球施用甲基安非他命，次由郭順益拿取施用，最後才由
    其拿取施用，但當其要施用時，玻璃球裡面已經沒有甲基安
    非他命了，所以其就拿出其自己帶去的一點點的甲基安非他
    命，倒在玻璃球內施用云云（見本院卷第137頁背面、139至
    140頁）。然苟證人陳淑惠於當日施用之禁藥甲基安非他命
    ，是由其自己帶去的，應可於偵訊時坦白承認此事，何需甘
    冒偽證罪之處罰，誣指被告涉犯轉讓禁藥罪，而為虛偽陳述
    其毒品來源之必要，是證人陳淑惠於本院所為上開證述內容
    ，顯與常情不合，應屬迴護被告之詞而無可採。
  (四)又證人楊政儒於原審審理時證稱：當天其翁坤在、陳淑惠、
    郭順益一起前去凱登汽車旅館306號房時，翁坤在先去上廁
    所，其因心臟病發，身體不舒服，即在房間內吸食所帶之海
    洛因，其沒有注意翁坤在或陳淑惠有無施用甲基安非他命，
    其發現員警時，立即叫被翁坤在將其之海洛因及翁坤在所帶
    之甲基安非他命等物拿去廁所沖掉云云（見原審卷第171背
    面至175頁）。然以證人楊政儒當時因心臟病發作，身體不
    舒服，即自行在旅館房間內吸食海洛因等情以觀，證人楊政
    儒當時應無力去注意在旁之人之動靜，自屬正常，是尚難以
    證人楊政儒之上開證詞，即反推被告並非無償提供證人陳淑
    惠施用禁藥甲基安非他命甚明。
  (五)另證人郭順益於本院審理時到庭具結證述：其忘記陳淑惠當
    天有無施用甲基安非他命，其也沒有看見翁坤在施用甲基安
    非他命云云（見本院卷第147頁背面），然此與其在所犯施
    用毒品案件偵訊時具結證稱：未見翁坤在給何人施用甲基安
    非他命，翁坤在是自己施用云云（見臺灣彰化地方法院檢察
    署99年度毒偵字第2011號卷第39頁）之內容，已有出入；再
    衡酌證人郭順益於偵訊時已具結證述：其會怕翁坤在等語（
    見臺灣彰化地方法院檢察署99年度毒偵字第2011號卷第38頁
    ），可見證人郭順益上開於本院審理時之所述，恐因畏懼被
    告而屬閃避之詞，尚與事實有間，自不足採為有利於被告之
    認定。
  (六)此外，被告於警詢時亦坦承當日為警逮捕時，從證人郭順益
    口中扣得之甲基安非他命是其所有等語無訛（見警卷第16頁
    ），且於偵訊及原審訊問時均坦認：當日所扣到之物品中，
    其中有1包甲基安非他命是其的等語無隱（見偵卷第37頁，
    原審卷第14頁）；而證人郭順益於所犯施用毒品案件偵訊中
    具結證稱：因為進入汽車旅館時，楊政儒、溫坤在走在其前
    面，楊政儒就將毛重0.57公克的那1包海洛因拿出來施用，
    翁坤在用玻璃球在吸食甲基安非他命，且已經在施用，後來
    警察進入汽車旅館要抓通緝犯，其就把楊政儒所有之毛重0.
    57公克海洛因、其所有毛重0.25公克海洛因、翁坤在所有之
    毛重0.62公克甲基安非他命、其所有毛重0.23公克甲基安非
    他命，均收起來放在其嘴巴內，所以其知道從其口中扣得之
    物品中，其中毛重0.62公克之甲基安非他命1包是翁坤在的
    ，不是其的等語綦詳（見臺灣彰化地方法院檢察署99年度毒
    偵字第2011號卷第39頁），足見當日為警從證人郭順益口中
    扣得之毛重0.62公克之甲基安非他命1包，應為被告所有轉
    讓予證人陳淑惠施用後所剩甚明。再經本院、檢察官分別將
    扣案之甲基安非他命2包、海洛因2包送請行政院衛生署草屯
    療養院鑑定結果，認為甲基安非他命部分，其中1包毛重0.2
    3公克，僅含極微量檢體，以溶洗方式僅行檢驗，經檢驗後
    ，檢出甲基安非他命成分，但無法秤其淨重；另1包毛重0.6
    2公克，驗餘淨重0.0029公克，海洛因部分，驗餘淨重分別
    為0.2954公克、0.0317公克等情，有該院100年7月8日草療
    鑑字第1000700029號、99年11月1日草療鑑字第0991000245
    號鑑定書各1份存卷可證（見本院卷第109頁，臺灣彰化地方
    法院檢察署99年度毒偵字第2011號卷第45頁），益徵被告轉
    讓予證人陳淑惠施用者，確為禁藥甲基安非他命，驗餘淨重
    0.0029公克屬實。
  (七)雖被告自原審審理時及本院始否認從證人郭順益口中扣得之
    禁藥甲基安非他命1包（驗餘淨重0.0029公克）為其所有云
    云（見原審卷第292頁背面，本院卷第64、148頁），而證人
    陳淑惠於本院審理時亦證稱：是因為警察說翁坤在、楊政儒
    已承認毒品是他們的，所以其才說其施用的甲基安非他命是
    翁坤在提供的，且警察還說，郭順益於警詢時說扣案毒品是
    他的，要其與郭順益同車去地檢署時，跟郭順益溝通一下，
    所以其後來有跟郭順益說，既然楊政儒、翁坤在都承認毒品
    是他們自己的，要郭順益乾脆說是楊政儒、溫坤在的云云（
    見本院卷第139至141頁）。然觀之證人陳淑惠係於99年10月
    19日19時47分起至同日19時56分許製作警詢筆錄（見警卷第
    33頁），證人郭順益最後一次（即第3次）製作警詢筆錄之
    時間為99年10月20日11時49分起至同日12時10分止（見臺灣
    彰化地方法院檢察署99年度毒偵字第2011號卷第16頁），而
    被告係在99年10月20日12時28分起至同日15時3分止方製作
    警詢筆錄（見警卷第3頁），可知被告製作警詢筆錄之時間
    ，係在證人陳淑惠、郭順益之後，當無證人陳淑惠於本院審
    理時所證述「是因為警察先說翁坤在已承認甲基安非他命是
    他的，所以其才會說其施用的甲基安非他命是翁坤在提供的
    ，且在與郭順益同車去地檢署時，要郭順益乾脆改口說是溫
    坤在」之情節存在可言，是證人陳淑惠於本院之上開證言，
    顯係曲意迴護被告之詞，顯無可信。
  (八)綜上，就被告此部分轉讓禁藥之犯行，業有被告不利於己自
    白，及經證人陳淑惠於偵訊中證述明確，且有詮昕科技股份
    有限公司2010年11月26日濫用藥物尿液檢驗報告1份存卷可
    稽，復有行政院衛生署草屯療養院100年7月8日草療鑑字第
    1000700029號鑑定書1份在卷可參，並非僅有證人陳淑惠於
    偵訊中之唯一指述為證而已，足見被告上開所辯，顯無可採
    。是此部分事證明確，至堪認定。
、論罪之理由：
一、按甲基安非他命屬毒品危害防制條例第2條第2項第2款所定
    之第二級毒品，不得非法持有、轉讓、販賣。又按安非他命
    及甲基安非他命等成分，均屬安非他命類藥品，業經行政院
    衛生署於69年12月8日以衛署藥字第301124號公告列入藥物
    藥商管理法（已於82年2月5日修改法規名稱為藥事法）第16
    條（即現行藥事法第22條）第1款之禁藥管理，禁止輸入、
    製造，並自70年6月1日起禁止販賣，於75年7月11日再以衛
    署藥字第597627號公告禁止使用在案，並於79年10月9日以
    衛署藥字第904142號公告列入麻醉藥品管理，嗣於87年5月
    20日毒品危害防制條例修正公布後，雖將安非他命列入第2
    級毒品，但前揭禁藥管理之公告並未廢止，是安非他命仍屬
    藥事法所定之禁藥。又藥事法第83條第1項係於93年4月21日
    修正公布，同月23日施行，為毒品危害防制條例之後法。且
    毒品之範圍尚包括影響精神物質與其製品，而藥事之管理，
    亦非僅止於藥品之管理，毒品未必係經公告之禁藥，禁藥亦
    未必為毒品，毒品危害防制條例與藥事法二者，並無必然之
    特別法與普通法關係。故除轉讓之安非他命數量達轉讓持有
    毒品加重其刑之數量標準第2條所定之淨重10公克以上，應
    依毒品危害防制條例第8條第6項規定加重其刑，其加重後之
    法定刑較藥事法第83條第1項為重者外，因藥事法第83條第1
    項為後法，且為重法，應優先適用藥事法處斷。查被告所犯
    犯罪事實欄三之轉讓禁藥甲基安非他命予證人陳淑惠部分，
    因被告轉讓之數量僅為施用1次之量，其數量甚微，並無證
    據證明其轉讓之數量已達轉讓毒品加重其刑之數量標準第2
    條第1項第2款關於第二級毒品淨重10公克以上，依上述說明
    ，被告此部分轉讓禁藥甲基安非他命予證人陳淑惠之犯行，
    自應適用藥事法論處。
二、是核被告就犯罪事實欄二所為，係犯毒品危害防制條例第4
    條第2項之販賣第二級毒品罪；就犯罪事實欄三所為，係犯
    藥事法第83條第1項之轉讓禁藥罪。且：
  (一)被告販賣第二級毒品甲基安非他命、轉讓禁藥甲基安非他命
    前持有毒品之低度行為，皆為其後各次之販賣、轉讓之高度
    行為所吸收，不另論罪。
  (二)被告上開販賣第二級毒品、轉讓第二級毒品各1次之行為，
    犯意個別，行為互殊，應予分論併罰。
  (三)被告前曾於94年間因違反毒品危害防制條例案件，經原審以
    95年度員簡字第5號刑事判決判處有期徒刑4月確定，又於94
    年間因偽造有價證券案件，經原審以95年度訴字第180號刑
    事判決判處有期徒刑3年6月確定，經裁定應執行有期徒刑3
    年8月確定，入監執行期間，所犯違反毒品危害防制條例案
    件經適用中華民國九十六年罪犯減刑條例規定，減刑為有期
    徒刑2月，前、後2案改定應執行刑為有期徒刑3年6月確定，
    經入監執行後，於98年1月19日假釋付保護管束，嗣於98年
    10月25日保護管束期滿未經撤銷假釋，以已執行論之事實，
    有臺灣高等法院被告前案紀錄表及臺灣彰化地方法院檢察署
    刑案資料查註紀錄表各1份在卷可參，其受有期徒刑之執行
    完畢後，5年以內再故意犯本案上開2罪，均為累犯，除被告
    販賣第二級毒品罪之法定本刑為無期徒刑部分，依刑法第65
    條第1項規定，不得再加重其刑外，就其有期徒刑、罰金刑
    部分，各依刑法第47條第1項之規定，加重其刑。
  (四)再按刑法第59條規定犯罪之情狀可憫恕者，得酌量減輕其刑
    ，其所謂「犯罪之情狀」，與同法第57條規定科刑時應審酌
    之一切情狀，並非有截然不同之領域，於裁判上酌減其刑時
    ，應就犯罪一切情狀（包括第57條所列舉之10款事項），予
    以全盤考量，審酌其犯罪有無可憫恕之事由（即有無特殊之
    原因與環境，在客觀上足以引起一般同情，以及宣告法定低
    度刑，是否猶嫌過重等等），以為判斷（參照最高法院95年
    度臺上字第6157號判決）。查依被告之年紀，應有相當之社
    會經驗，當知其販賣第二級毒品、轉讓禁藥犯行，對社會危
    害重大，無視其販賣、轉讓毒品之行為對社會秩序及人民健
    康所產生之危害，則被告所為販賣第二級毒品、轉讓禁藥情
    節，依一般社會通念尚難認有何情堪憫恕之情形；又被告販
    賣第二級毒品犯行，雖僅1次，販賣之數量非多，所獲取之
    對價僅為1000元，而與毒梟大量販賣毒品有別，而轉讓禁藥
    行為，亦僅1次，轉讓之數量僅供施用1次，未有任何獲利，
    惟被告所犯販賣第二級毒品罪，依毒品危害防制條例可處之
    刑罰，除無期徒刑外，尚有7年以上有期徒刑，可供斟酌、
    調整，自非必處以無期徒刑，而被告所犯轉讓禁藥罪，法定
    刑為2月以上7年以下有期徒刑，而以販賣第二級毒品、轉讓
    禁藥對國家、社會治安之危害程度而言，就販賣第二級毒品
    處以有期徒刑7年以上之刑罰，就轉讓禁藥處以2月以上7年
    以下有期徒刑，堪認合乎社會一般人之法律情感，尚無過重
    之虞，難認有何情輕法重之情形。是兩相權衡，本院認被告
    於上開二行為時，並無有何客觀上足以引起一般同情，而情
    堪憫恕之情狀，亦無情輕法重之情，自無依刑法第59條規定
    就被告所犯上開2罪，予以酌減其刑之必要，附此說明。
三、原審法院就被告所犯販賣第二級毒品罪部分，認被告罪證明
    確，適用毒品危害防制條例第4條第2項、第19條第1項，刑
    法第11條、第47條第1項規定，並審酌被告前有多項犯罪記
    錄，品行不佳可見，其明知甲基安非他命乃係列管之第二級
    毒品，使用後容易成癮，濫行施用，非但對施用者身心造成
    傷害，且多有施用致死之案例，而因其成癮性，常使施用者
    經濟地位發生實質改變而處於劣勢，容易造成家庭破裂戕害
    國力，為國家嚴格查禁之違禁物，仍不顧交易對象可能面臨
    之困境而為販賣之犯行，已助長毒品流通，致生危害於社會
    及他人身體健康，實值非議，暨考量其犯罪動機、目的、手
    段、智識程度、生活狀況，及犯後態度等一切情狀，量處有
    期徒刑7年6月，且敘明此部分從刑沒收之事由〔詳如後之理
    由五、(一)所述；且原審判決就如主文欄所載「販賣毒品所得
    新台幣壹仟元及未扣案之0000000000號行動電話門號晶片、
    不詳廠牌、型號之行動電話機壹具均沒收，販賣毒品所得如
    全部或一部不能沒收時，以其財產抵償之，行動電話門號晶
    片及機具如全部或一部不能沒收時，追徵其價額」之內容，
    即為「未扣案之不詳廠牌、型號之行動電話壹具（含未扣案
    之門號0000000000號SIM卡壹張）沒收，如全部或一部不能
    沒收時，追徵其價額；未扣案之販賣毒品所得新臺幣壹仟元
    沒收，如全部或一部不能沒收時，以其財產抵償之」之意，
    此部分應予補充〕，核其認事用法均無違誤，量刑要屬妥適
    ，應予維持。被告上訴猶否認有販賣第二級毒品予證人蕭端
    祈之行為，核其此部分之上訴為無理由（詳如前之理由貳、
    一所述），應予以駁回。
四、原審法院因認被告就轉讓禁藥部分之罪證明確，予以論罪科
    刑，固非無見。惟查：按有罪判決書所記載之犯罪事實，為
    論罪科刑適用法律之基礎，故凡於適用法律有關之重要事項
    ，必須詳加認定，明確記載，然後於理由內敘明犯罪事實所
    憑之證據及認定之理由，始足為適用法律之依據，且扣案證
    物是否為違禁物，應經鑑驗始能確認，原審對另案（即臺灣
    彰化地方法院檢察署99年度毒偵字第2011號案件）所扣得被
    告所有之甲基安非他命1包，未送鑑定，即作為被告犯罪之
    證據並諭知沒收銷燬，即有未當。被告上訴否認有轉讓禁藥
    予證人陳淑惠云云，固無理由（詳如上開理由貳、二所述）
    ，惟原判決就此部分既有上述可議，即屬無可維持，應由本
    院將原判決關於轉讓禁藥部分及定應執行刑，均予以撤銷改
    判。爰審酌甲基安非他命為法律嚴格禁止持有或交易之毒品
    ，被告竟轉讓予證人陳淑惠施用，致使施用毒品者，沈迷於
    毒癮而無法自拔，直接戕害國民身心健康，間接危害社會治
    安，敗壞社會善良風氣，並常使施用毒品之人經濟地位發生
    實質改變而處於劣勢，容易造成家庭破裂戕害國力，進而導
    致施用毒品之人為購買毒品施用而觸犯刑典之情事發生，仍
    不顧其轉讓對象可能面臨之困境加以轉讓，助長毒品流通，
    致生危害於社會，所為實值非難，惟念及轉讓禁藥之數量非
    多，暨其犯罪動機、目的、手段、智識程度、生活狀況，及
    犯後態度等一切情狀，量處如主文第二項所示之刑，並諭知
    從刑之沒收（此部分詳如後之理由五、(二)所述），及由本院
    就上開撤銷改判部分所處有期徒刑，與上訴駁回部分所處有
    期徒刑，依法定其應執行之刑如主文第4項所示，以示懲儆
    。
五、沒收部分：
  (一)按毒品危害防制條例第19條第1項規定：犯第4條之罪者，其
    供犯罪所用或因犯罪所得之財物，均沒收之，如全部或一部
    不能沒收時，追徵其價額或以其財產抵償之，但該條項並無
    如同條例第18條第1項所定「不問屬於犯人與否，沒收之」
    之明文，自屬相對沒收主義之立法。是其應沒收之物，應以
    屬被告或共犯所有者為限。再該規定所稱「追徵其價額」者
    ，係指所沒收之物為金錢以外之其他財物而無法沒收時，應
    追徵其價額，使其繳納與原物相當之價額。如所得財物為金
    錢而無法沒收時，始應「以其財產抵償之」，最高法院95年
    度臺上字第305號判決意旨可資參照。復按毒品危害防制條
    例第19條第1項規定，犯販賣毒品罪者，其犯罪所得之財物
    均沒收之，係採義務沒收主義。故販賣毒品所得之對價，不
    問其中成本若干，利潤多少，均應全部諭知沒收，貫徹政府
    查禁煙毒之決心，以符立法本旨，最高法院亦著有91年度臺
    上字第2419號判決意旨可供參照。查：
  1.按行動電話之SIM卡，係電信公司交予客戶使用，該門號期
    滿或退租時，電信公司僅須將原卡片所設定之資料由該公司
    之行動電話系統中消除，卡片並非由客戶所借用，亦無約滿
    或儲值額度用罄後應予回收之機制，此為公眾週知之現今行
    動電話使用交易之常態，則依循現今交易型態，未扣案之不
    詳廠牌、型號之行動電話1具（含未扣案之門號0000000000
    號SIM卡1張），為以案外人張婉穎名義申請後送給被告使用
    ，目前還藏放在被告住處一節，業經被告自承在卷（見原審
    卷第292頁，本院卷第65頁背面），並有上開門號之各人基
    本資料查詢1份存卷可按（見本院卷第76頁），顯見被告就
    上開未扣案之行動電話1具、SIM卡1張，已取得所有權甚明
    。則被告以其所有未扣案之門號0000000000號SIM卡1張，裝
    在其所有未扣案之不詳廠牌、型號之行動電話1具內，作為
    如販賣第二級毒品犯行所用之物，自均應依毒品危害防制條
    例第19條第1項規定，併於被告所犯販賣第二級毒品罪項下
    諭知沒收。
  2.被告販賣第二級毒品所得1000元，雖未扣案，仍應依毒品危
    害防制條例第19條第1項之規定，於其所犯販賣第二級毒品
    罪刑項下諭知沒收，如全部或一部不能沒收時，以被告財產
    抵償之。
  (二)次按違禁物，應宣告沒收；而甲基安非他命亦屬毒品，亦為
    禁藥，自屬違禁物。查本案被告為警查獲時，於在場之證人
    郭順益口中所起出而扣於另案臺灣彰化地方法院檢察署99年
    度毒偵字第2011號案中之甲基安非他命1包（毛重0.62公克
    ），經本院送請行政院衛生署草屯療養院鑑定結果，檢出甲
    基安非他命成分，驗餘淨重0.0029公克等情，有該院100年7
    月8日草療鑑字第1000700029號鑑定書1份存卷足憑（見本院
    卷第109頁）。而該包禁藥甲基安非他命係屬被告所有一節
    ，已詳如前述（見上開理由貳、二、(一)、(二)、(六)所述），是
    該包禁藥甲基安非他命應係被告所有、轉讓予證人陳淑惠後
    所剩，因其轉讓甲基安非他命部分應適用藥事法轉讓禁藥罪
    處罰，已如前述，則基於一體適用法律之原則，此包甲基安
    非他命自應視為違禁物，爰依刑法第38條第1項第1款之規定
    ，併予宣告沒收。
  (三)末按沒收為從刑，基於主從不可分原則，自應附隨於主刑而
    為宣告，如無主刑，從刑即無從附麗（最高法院78年臺非字
    第72號判例、92年度臺上字第1472號判決意旨參照）。查本
    案所扣得之Sony Ericsson行動電話1具（內含門號00000000
    00號SIM卡1張），被告並未持之用以作為本案販賣第二級毒
    品或轉讓禁藥時所用之物，本院復查無積極證據證明與本案
    販賣第二級毒品、轉讓禁藥之犯罪有關，且非違禁物，自無
    從附隨於本案犯罪主刑項下而為從刑之宣告；另被告所有用
    以裝入禁藥甲基安非他命轉讓給證人陳淑惠施用之玻璃球，
    並未扣案，且經被告供述業已丟棄而滅失，無從併予宣告沒
    收，均併此敘明。
據上論斷，應依刑事訴訟法第368條、第369條第1項前段、第364
條、第299條第1項前段，藥事法第83條第1項，刑法第11條、第
47條第1項、第51條第5款、第38條第1項第1款，判決如主文。
本案經檢察官簡文鎮到庭執行職務。
中    華    民    國   100    年    8     月    4     日
            刑事第十庭  審判長法  官  江  錫  麟
                              法  官  陳      葳
                              法  官  周  瑞  芬
以上正本證明與原本無異。
如不服本判決應於收受送達後十日內向本院提出上訴書狀，其未
敘述上訴之理由者，並得於提起上訴後十日內向本院補提理由書
（均須按他造當事人之人數附繕本）「切勿逕送上級法院」。
                              書記官  廖  婉  菁
中    華    民    國   100    年    8     月    4     日
附錄本判決論罪科刑法條
毒品危害防制條例第4條：
  製造、運輸、販賣第一級毒品者，處死刑或無期徒刑；處無期
  徒刑者，得併科新臺幣2千萬元以下罰金。
  製造、運輸、販賣第二級毒品者，處無期徒刑或7年以上有期
  徒刑，得併科新臺幣1千萬元以下罰金。
  製造、運輸、販賣第三級毒品者，處5年以上有期徒刑，得併
  科新臺幣7百萬元以下罰金。
  製造、運輸、販賣第四級毒品者，處3年以上10年以下有期徒
  刑，得併科新臺幣3百萬元以下罰金。
  製造、運輸、販賣專供製造或施用毒品之器具者，處1年以上7
  年以下有期徒刑，得併科新臺幣1百萬元以下罰金。
  前五項之未遂犯罰之。
藥事法第83條：
  明知為偽藥或禁藥，而販賣、供應、調劑、運送、寄藏、牙保
  、轉讓或意圖販賣而陳列者，處7年以下有期徒刑，得併科新
  臺幣5百萬元以下罰金。
  犯前項之罪，因而致人於死者，處7年以上有期徒刑，致重傷
  者，處3年以上12年以下有期徒刑。
  因過失犯第1項之罪者，處2年以下有期徒刑、拘役或科新臺幣
  30萬元以下罰金。